臺灣臺北地方法院刑事判決　　　　　　　 94年度訴字第366號
公　訴　人　臺灣臺北地方法院檢察署檢察官
被　　　告　乙○○
選任辯護人　謝天仁律師
上列被告因偽造文書等案件，經檢察官提起公訴（九十三年度偵
字第二六六四號、第八九八九號），本院判決如下：
    主  文
乙○○無罪。
    理  由
一、公訴意旨略以：丙○○與戊○為夫妻關係，乙○○為丙○○
    之胞弟，林玉蘭與丙○○、乙○○為姑姪關係，而林玉蘭於
    民國九十年底中風後，將其擔任負責人之金陵貿易有限公司
    交由丙○○管理，並將存摺、印章交由丙○○夫妻保管。又
    林玉蘭於九十一年四月十三日委託戊○出售其坐落臺北市○○○路○段六八號一樓之房地，在交屋過程中林玉蘭因病逝
    世（於九十一年七月十八日逝世），而房屋款項四百八十五
    萬元尚未收取，應由繼承人吳林月英收取，戊○、乙○○均
    無權收取，丙○○、乙○○、戊○竟基於意圖為自己不法所
    有之犯意聯絡，以變易持有為所有之意思，由乙○○於九十
    一年八月二十二日代理收受該款項，並約定直接匯入戊○所
    有之合作金庫六合分行之帳戶內，致生損害於吳林月英之權
    益，因認被告共同涉犯刑法第三百三十六條第二項之業務侵
    占罪嫌云云。
二、按犯罪事實應依證據認定之，無證據不得推定其犯罪事實，
    又不能證明被告犯罪或其行為不罰者，應諭知無罪之判決，
    刑事訴訟法第一百五十四條、第三百零一條第一項分別定有
    明文。次按認定不利於被告之事實，須依積極證據，茍積極
    之證據本身存有瑕疵而不足為不利於被告事實之認定，即應
    為有利於被告之認定，更不必有何有利之證據，而此用以證
    明犯罪事實之證據，猶須於通常一般人均不至於有所懷疑，
    堪予確信其已臻真實者，始得據以為有罪之認定，倘其證明
    尚未達到此一程度，而有合理性之懷疑存在，致使無從為有
    罪之確信時，即應為無罪之判決，此有最高法院八十二年度
    臺上字第一六三號判決、七十六年臺上字第四九八六號、三
    十年上字第八一六號等判例意旨可資參照。
三、公訴人認被告涉犯刑法第三百三十六條第二項之業務侵占罪
    ，無非以被告之供述、共同被告戊○之陳述、不動產買賣契
    約書及授權書、履約保證結案單等件為其論據。訊據被告堅
    詞否認有何業務侵占犯行，辯稱：九十一年八月二十二日係
    因為戊○有事無法去辦理結案事宜，伊才應戊○之要求代為
    辦理結案；匯款帳號非伊告知仲介公司經紀人即證人丁○○
    ，而係事後戊○自行告知，伊亦無侵占房屋款項等語。經查
    ：
（一）坐落臺北市○○○路○段六八號一樓之房地，係訴外人林
      玉蘭（已歿）、車僑仕、甲○○、車僑祺四人所共有，而
      於九十一年四月間委託太平洋房屋仲介股份有限公司（下
      簡稱太平洋房屋）出賣予訴外人陳金錠，林玉蘭部分係授
      權戊○全權處理買賣事宜，而結案時之房屋款項扣除相關
      費用支出，共計四百三十七萬四千零十二元係於九十一年
      八月二十三日匯入戊○在合作金庫銀行股份有限公司六合
      分行（下簡稱合作金庫六合分行）所開立之帳號0000
      000000000號帳戶內，戊○並未將上開款項交給
      林玉蘭之繼承人等情，業據被告、戊○於本院審理時坦承
      不諱（見本院九十四年四月十三日審判筆錄），並經證人
      丁○○證述明確（見本院九十四年五月十八日審判筆錄）
      ，且有不動產買賣契約書、授權書、履約保證結案單、建
      物及土地登記謄本、匯出匯款回條聯（見本院第五八頁至
      第七一頁、第八九頁、第九一至九七頁、第九九頁）等件
      附卷可證，自屬真實。
（二）又依據證人丁○○所證述：本件林玉蘭部分之履約保證結
      案單，係由被告前來簽立，但是被告並無取款，公司是用
      匯款的方式給付款項；因戊○是被授權人，習慣上公司作
      業即係將款項匯入被授權人之帳戶內，與何人簽署履約保
      證結案單無關，履約保證結案單只是在計算該給付多少錢
      而已；履約保證結案單上之帳戶名稱及帳號係伊所書寫，
      被告前來做交屋確認時，告知伊戊○沒有空來，始代理戊○前來，當時被告並無告知匯款之帳戶帳號，係伊事後才
      取得匯款之帳戶帳號，但與何人聯繫伊不記得等語（見本
      院九十四年五月十八日審判筆錄），可知太平洋房屋之所
      以將林玉蘭應得之出售房屋款項匯至戊○在合作金庫六合
      分行所開立之0000000000000號帳戶，係因
      戊○係林玉蘭之被授權人，代理處理所有出售房屋之相關
      事宜，故依照慣例將款項匯入戊○之帳戶。再觀諸被告所
      提出匯款帳戶帳號均空白之履約保證結案單一紙（見本院
      卷第三二頁），證人丁○○業已證述係簽立履約保證結案
      單當日伊所影印交付被告的，另賣方簽名處，被告簽名之
      後，亦確有一「代」字；比對本院向太平洋房屋調閱之資
      料中所附之履約保證結案單（本院卷第八九頁）上，清楚
      記載匯入帳戶帳號，再佐以上開證人證述，益徵被告確係
      因當日戊○有事不克前往完成交屋，始受戊○之託前往辦
      理交屋結案，代為確認太平洋房屋應給付之款項金額而已
      ，至於如何匯款、匯至何帳戶，則非被告所決定、指示。
      而除此之外，並無其他證據可證明被告對於本件買賣事宜
      、款項收付知情並參與，是雖然戊○並未將該筆應屬於林
      玉蘭遺產一部分之款項交付林玉蘭之繼承人，或有構成侵
      占之嫌疑，然亦不得僅因被告曾受戊○之託代理前往確認
      交屋款項金額，即認被告與之有侵占之犯意聯絡或行為分
      擔。
（三）綜上各節，公訴人所提出之證據並無法證明被告確有與戊○、丙○○共犯業務侵占罪。此外，復查無其他積極證據
      ，足資證明被告確有公訴意旨所指之犯行，揆諸首揭規定
      及說明，即應為被告無罪之諭知，用期適法。
據上論斷，應依刑事訴訟法第三百零一條第一項，判決如主文。
本案經檢察官孟令士到庭執行職務。
中　 華 　民　 國　 九十四　　年　 七　 月　 二十九 　日
                        臺灣臺北地方法院刑事第一庭
                            審判長法  官  陳興邦
                                  法  官  劉亭柏
                                  法  官  劉素如
上正本證明與原本無異。
如不服本判決，應於判決送達後10日內向本院提出上訴狀（應抄
附繕本）。告訴人或被害人如對於本判決不服者，應具備理由請
求檢察官上訴，其上訴期間之計算係以檢察官收受判決正本之日
期為準。
                                  書記官  陳俐妙
中　 華 　民　 國　 九十四　　年　 七　 月　 二十九 　日
